【裁判字號】    99,易,146
【裁判日期】    990409
【裁判案由】    竊盜
【裁判全文】
臺灣板橋地方法院刑事判決               99年度易字第146號
公  訴  人  臺灣板橋地方法院檢察署檢察官
被      告  甲○○
上列被告因竊盜案件，經檢察官提起公訴（98年度偵字第32063
號），本院判決如下：
    主  文
甲○○無罪。
    理  由
一、公訴意旨略以：被告甲○○意圖為自己不法之所有，於民國
    98年7 月24日上午9 時許前之不詳時間，在臺北縣林口鄉○
    ○路○ 段282 號對面停車格，竊取乙○○所有之車號V7-423
    2 號自用小客貨車1 輛，得手後據為己有，並駛離現場。因
    認被告甲○○涉犯刑法第320 條第1 項竊盜罪嫌云云。
二、按犯罪事實應依證據認定之，無證據不得認定犯罪事實；不
    能證明被告犯罪者，應諭知無罪之判決，刑事訴訟法第154
    條第2 項、第301 條第1 項前段分別定有明文。而事實之認
    定，應憑證據，如未能發現相當證據，或證據不足以證明，
    自不能以推測或擬制之方法，以為裁判基礎，最高法院40年
    台上字第86號判例意旨足資參照。又依刑事訴訟法第161 條
    第1 項之規定：檢察官就被告犯罪事實，應負舉證責任，並
    指出證明之方法。因此，檢察官對於起訴之犯罪事實，應負
    提出證據及說服之實質舉證責任。倘其所提出之證據，不足
    為被告有罪之積極證明，或其指出證明之方法，無從說服法
    院以形成被告有罪之心證，基於無罪推定之原則，自應為被
    告無罪判決之諭知，亦有最高法院92年台上字第128 號判例
    要旨足參。且刑事訴訟上證明之資料，無論其為直接證據或
    間接證據，均須達於通常一般人均不致於有所懷疑，而得確
    信其為真實之程度，始得據為有罪之認定，若其關於被告是
    否犯罪之證明未能達此程度，而有合理性懷疑之存在，致使
    無從形成有罪之確信，根據「罪證有疑，利於被告」之證據
    法則，即不得遽為不利被告之認定，此觀諸最高法院76年台
    上字第4986號判例意旨亦甚明顯。
三、本件公訴人認被告甲○○涉有竊盜之犯行，無非係以：被
    害人乙○○於警詢時指訴其所有之車號V7-4232 號自用小客
    貨車於上開時、地遭竊之事實；卷附贓物認領保管單、內
    政部警政署刑事警察局（下稱刑事警察局）鑑驗書各1 份，
    資為論罪依據。
四、訊據被告堅詞否認有何竊盜之犯行，辯稱：伊沒有竊取上開
    車輛，也沒有駕駛或搭乘過上開車輛，不知道為何車內的礦
    泉水瓶上會有伊的指紋等語。經查：
  (一)車號V7-4232 號自用小客貨車係屬案外人乙○○所有，並曾
    於98年7 月24日上午9 時許前之某時，在臺北縣仁愛路1 段
    282 號對面停車格遭竊之事實，業據被害人乙○○於警詢時
    指訴明確（見偵卷第12-13 頁），並有其出具之贓物認領保
    管單1 份（見偵卷第14頁）在卷可稽，固堪信為真實，惟被
    害人乙○○並未親眼目擊竊取上開車輛之人，是其所為之前
    揭指訴及卷附贓物認領保管單，僅能證明上開車輛確曾於前
    開時、地遭竊，尚難憑以認定被告即為竊取該車之人。
  (二)又警方於98年8 月10日16時10分許，在桃園縣龜山鄉○○路
    ○ 段與長壽路口尋獲上開車輛（尋獲時車上無人），該車右
    前座腳踏墊上留有礦泉水瓶（寶特瓶）1 只，警方自該水瓶
    外側採得指紋2 枚，經送刑事警察局比對結果，其中1 枚指
    紋紋線欠清晰、特徵點不足，無法比對，另1 枚指紋與檔存
    被告指紋卡之左拇指指紋相符之事實，固有桃園縣政府警察
    局龜山分局刑案現場勘察報告（含現場勘察照片12張）、刑
    事警察局98年10月9 日刑紋字第0980139766號鑑驗書各1 份
    （見偵卷第15-26 頁）在卷可考，堪認被告曾碰觸過上開礦
    泉水瓶；然查，本件被告碰觸過之礦泉水瓶為何會出現在上
    開車輛右前座腳踏墊上之可能原因甚多，不以上開車輛係被
    告所竊取為限（可能該車於前開時、地遭第三人竊取後，被
    告因購買、受贈或借用等原因而駕駛過該車，或可能第三人
    取得該車後曾駕駛該車搭載過被告，或可能上開礦泉水瓶經
    被告碰觸後由第三人帶到車上，或有其他原因），自難僅因
    被告碰觸過之礦泉水瓶出現在上開車輛內，遽認上開車輛即
    係被告所竊取。
五、綜上所述，被害人乙○○之指訴、卷附之贓物認領保管單、
    桃園縣政府警察局龜山分局刑案現場勘察報告（含現場勘察
    照片12張）、刑事警察局98年10月9 日刑紋字第0980139766
    號鑑驗書等證據資料，均無法證明被告確為竊取上開車輛之
    人，本件公訴人所提出之證據，尚未達於通常一般人均不致
    於有所懷疑，而得確信被告確有於前開時、地竊取上開車輛
    行為之程度，本院自無從形成被告有罪之確信。此外，復查
    無其他積極證據足資認定被告確有公訴人所指之上開竊盜犯
    行，既不能證明被告犯罪，揆諸前開法條之規定，依法自應
    為被告無罪之諭知。
據上論斷，應依刑事訴訟法第284 條之1 、第301 條第1 項前段
，判決如主文。
本案經檢察官王家春到庭執行職務。
中    華    民    國    99    年    4     月    9     日
                      刑事第十八庭  法  官  楊筑婷
如不服本判決應於收受本判決後10日內向本院提出上訴書狀，並
應敘述具體理由，如未敘述上訴理由者，應於上訴期間屆滿後20
日內補提理由書狀於本院（均須按他造當事人之人數附繕本）「
切勿逕送上級法院」。
                                    書記官  蔡一如
中    華    民    國    99    年    4     月    9     日

司法院資訊處製作；財團法人民間司法改革基金會備份。
